【裁判字號】    90,訴,377
【裁判日期】    900629
【裁判案由】    偽造文書等
【裁判全文】
臺灣彰化地方法院刑事判決                            九十年度訴字第三七七號
    公  訴  人  臺灣彰化地方法院檢察署檢察官
    被      告  丙○○
    被      告  乙○○
    被      告  丁○○
    右二人共同
    選任辯護人  楊振芳律師
右列被告因偽造文書等案件，經檢察官提起公訴（九十年度偵字第一五０八號），本
院判決如左：
    主      文
丙○○共同行使偽造私文書，足以生損害於他人，累犯，處有期徒刑拾月，簽帳單參
張上偽造之「ＪＥＳＳＩＡＬＩＮ」署押參枚均沒收。
乙○○共同意圖為第三人不法之所有，以詐術使人將本人之物交付，未遂，處有期徒
刑參月，如易科罰金，以參佰元折算壹日，緩刑參年。
丁○○無罪。
    事      實
一、丙○○前曾於民國（下同）八十五年間因傷害案件，經臺灣彰化地方法院以八十
    五年度易字第二五四０號案件判處有期徒刑五月，於八十六年七月廿二日執行完
    畢，仍不知悔改；因其友人戊○○（另案經臺灣台中地方法院檢察署提起公訴）
    於八十九年六月二十日晚間，騎乘機車行經彰化縣彰化市○○路時，拾獲甲○○
    所有之慶豐銀行（卡號0000000000000000號）及花旗銀行（卡
    號00000000、00000000號）信用卡各一枚，因需款花用，竟意
    圖為自己不法之所有，而侵占遺失物。戊○○並聯絡丙○○，前往設於彰化市○○路三四五號金來來ＫＴＶ店飲酒，再通知不知情之楊成福駕駛車輛載戊○○，
    於八十九年六月二十一日凌晨零時五十七分許，持前開信用卡，前往設於彰化市
    ○○路三四五號金來來ＫＴＶ店飲酒，戊○○、丙○○二人向服務生丁○○表示
    欲消費及刷卡借貸，丁○○稱其不能作主，轉達戊○○等人之意予組長乙○○，
    乙○○至包廂內表示同意，戊○○、丙○○即共同基於行使造私文書之接續犯意
    聯絡，戊○○、丙○○、乙○○共同基於意圖為戊○○、丙○○不法所有之接續
    犯意聯絡，由戊○○冒用甲○○之英文名字ＪＥＳＳＩＡＬＩＮ，在三張簽帳單
    上之顧客簽名欄內偽簽「ＪＥＳＳＩＡＬＩＮ」之署押，並將偽造完成之簽帳單
    中之商店存根聯交付於不知情之丁○○轉交乙○○行使，足以生損害於甲○○及
    慶豐銀行、花旗銀行，其中新台幣（下同）五千四百六十元部分為消費金額，另
    二筆各二萬三千元部分即以假消費真借貸之方式，借取款項花用，除現扣利息六
    千元外，實際取得四萬元現金，並向慶豐銀行、花旗銀行請款，欲使前開銀行陷
    於錯誤而交付刷卡款項。嗣於八十九年六月二十一日上午九時許，甲○○接獲銀
    行電話查詢時，始發現信用卡遺失且遭冒用情事，上開銀行亦因而未支付刷卡款
    項，經報警處理，警方循線查獲，並自戊○○處扣得現金贓款五千元。
二、案經台灣彰化地方法院檢察署檢察官自動檢舉偵辦。
    理      由
甲、有罪部分：
一、訊據被告丙○○、乙○○矢口否認有右揭犯行，被告丙○○辯稱：係戊○○打電
    話與伊聯絡，伊不知信用卡係戊○○撿來的，對戊○○偽造被害人甲○○簽名一
    事亦不知情云云，被告乙○○則辯稱：伊不知信用卡非戊○○所有，因戊○○稱
    要換現金發小費，伊才同意戊○○刷卡消費，而預先扣除之六千元，係刷卡之手
    續費及營業稅，並非利息，伊並無同意戊○○假消費真借貸，且事後警員前往查
    詢，伊亦主動配合找出丙○○，可見伊並無犯罪之意云云；經查，被告等右揭犯
    罪事實，業據共犯戊○○及關係人楊成福於偵審中供述明確，並經被害人甲○○
    於警局時指訴信用卡遺失且遭冒用情節綦詳，且有簽帳單影本三張、現場照片三
    張及贓物領據等附卷可稽；雖被告等矢口否認犯行，然共犯戊○○於本院九十年
    五月一日庭訊時供稱：伊打電話給他（丙○○），說伊撿到信用卡，要刷卡換現
    金，問他有無認識的店，他說有，我們就來到金來來ＫＴＶ，是丙○○跟他們講
    的，我們假裝要消費，告訴他們要發小費，需要現金，．．服務生無法作主，找
    組長（乙○○）過來，他們說要先扣利息，扣了百分之十五，．．丙○○知道卡
    是撿到的，拿到現金後，伊給楊成福二萬元，丙○○五千元，自已一萬五千元，
    第一筆的刷卡金額就是消費金額等語，顯見被告等所辯與事實不符，並不足採，
    另被告乙○○又稱伊於警方查詢時主動配合，顯無犯意等詞，核與證人即警員徐
    儉寒於本院庭訊時所證：係被害人來報案，根據刷卡紀錄查到金來來ＫＴＶ，就
    到ＫＴＶ去查，服務生與組長有主動告知被告三人來消費，指認出丙○○，錄影
    帶也是他們提供的，當初只是問有無可疑之人消費，只講有信用卡盜刷，沒有講
    詳細的情況等語相符，然此為犯後態度，可供量刑之參考，尚難據此認被告乙○○並無犯意或無上開犯行；按持卡人在信用卡簽帳單上之顧客簽名欄簽名為署押
    後交還特約商店，自不待依據習慣或特約，單從形式上觀察，即足以表示係持卡
    人確認簽帳單上記載之交易標的及金額，並向發卡銀行請求撥付消費款項予特約
    商店之旨，是該簽帳單含有收據及請款單之性質，應屬私文書無誤，本件共犯戊○○冒用被害人之名義，在簽帳單上偽簽告訴人之英文署押，並將簽帳單中之商
    店存根聯交付於商店人員行使，並交付現金，被告丙○○明知上情，帶領戊○○
    至金來來ＫＴＶ換現金，事後並分得五千元，顯有犯意聯絡，而被告乙○○明知
    不能以假消費真借貸之方式刷卡借現，仍予以同意並交付所刷現金，且預扣利息
    ，亦與二名共犯有詐欺之犯意聯絡甚明，惟被告等詐欺行為雖已著手，然因發卡
    銀行隔日即與被害人聯絡得知上情，而未交付財物，被告等詐欺犯行尚屬未遂，
    起訴書認已既遂，容有誤會；綜上所述，本件事證明確，被告等前開犯行均堪認
    定。
二、核被告丙○○所為，係犯刑法第二百十六條行使第二百十條之行使偽造私文書罪
    、第三百三十九條第一項、第三項之詐欺取財未遂罪，檢察官認係詐欺取財既遂
    ，尚有未洽。又其與戊○○就上開犯行、與乙○○就詐欺取財未遂犯行間，均有
    共同之犯意聯絡及行為分擔，皆為共同正犯。另其偽造署押之行為係偽造私文書
    之部分行為，又偽造私文書後復持以行使，其偽造之低度行為應為行使之高度行
    為所吸收，均不另論罪。被告丙○○前後行使偽造私文書用以詐欺取財未遂行為
    ，係基於同一假消費真借貸犯意接續為之，為接續犯，檢察官認係連續犯，容有
    誤會。又其所犯上開二罪間，有方法結果之牽連關係，為牽連犯，應從一重以行
    使偽造私文書罪處斷。被告乙○○所為，係犯第三百三十九條第一項、第三項之
    詐欺取財未遂罪，檢察官認係詐欺取財既遂，尚有未洽。又其與戊○○、丙○○
    就詐欺取財未遂犯行間，均有共同之犯意聯絡及行為分擔，皆為共同正犯。被告
乙○○前後接受三張簽帳單用以詐欺取財未遂行為，係基於同一假消費真借貸犯
    意接續為之，為接續犯，檢察官認係連續犯，容有誤會。其已著手詐欺行為，然
    未取得財物，尚屬未遂，依法減輕其刑。被告丙○○前曾於八十五年間因傷害案
    件，經臺灣彰化地方法院以八十五年度易字第二五四０號案件判處有期徒刑五月
    ，於八十六年七月廿二日執行完畢，此有台灣彰化地方法院檢察署刑案資料查註
    紀錄表乙紙附卷可稽，其受此有期徒刑執行完畢後，五年以內再犯有期徒刑以上
    之罪，應依累犯規定加重其刑。爰審酌被告等犯罪之動機、方法、手段、所得利
    益，暨犯後被告乙○○主動配合之態度等一切情狀，分別量處如主文所示之刑，
    並諭知乙○○徒刑易科罰金之折算標準。查被告乙○○前未曾受有期徒刑以上刑
    之宣告，此有臺灣彰化地方法院檢察署刑案資料查註紀錄表一紙在卷可稽，其經
    此教訓，應知警惕而無再犯之虞，本院認所宣告之刑，以暫不執行為適當，併予
    宣告緩刑三年，以勵自新。共犯戊○○於三張簽帳單上偽簽之「ＪＥＳＳＩＡＬ
    ＩＮ」之署押三枚，應依法宣告沒收。
三、公訴意旨認被告丙○○、乙○○與共犯戊○○共同基於為自己不法所有之意圖之
    犯意聯絡，侵占被害人遺失之三張信用卡，認被告丙○○涉有刑法第三百三十七
    條之罪嫌（起訴事實未提及，起訴法條有論及）云云，然訊據被告二人矢口否認
    事先對戊○○拾獲系爭信用卡一事知情，核與共犯戊○○之供述相符，公訴人亦
    亦未指明據何證據認被告乙○○明知上情，故被告此部分犯行尚屬無法證明，惟
    公訴人認與前開有罪部分有牽連犯之裁判上一罪關係，本院不另為無罪諭知，併
    此述明。
四、公訴意旨認被告乙○○與被告丙○○、共犯戊○○共同基於行使造私文書之概括
    犯意聯絡，由戊○○連續冒用甲○○之英文名字ＪＥＳＳＩＡＬＩＮ，在三張簽
    帳單上之顧客簽名欄內偽簽「ＪＥＳＳＩＡＬＩＮ」之署押，並將偽造完成之簽
    帳單中之商店存根聯交付於不知情之丁○○轉交乙○○行使，認被告乙○○亦涉
    有共同連續行使偽造私文書罪嫌云云，然訊據被告乙○○否認對戊○○偽造簽帳
    單一事知情，辯稱戊○○以英文簽名，無從辯識真偽等語，經核與關係人戊○○
    於本院訊問時之供述相符，並有簽帳單影本三張卷可憑，被告所辯非虛，公訴人
    亦未指明據何證據認被告乙○○明知上情，故被告此部分犯行尚屬無法證明，惟
    公訴人認與前開有罪部分有牽連犯之裁判上一罪關係，本院不另為無罪諭知，附
    此敘明。
乙、無罪部分：
一、按犯罪事實應依證據認定之，無證據不得推定其犯罪事實，又不能證明被告犯罪
    者，應諭知無罪之判決，此於刑事訴訟法第一百五十四條及同法第三百零一條第
    一項分別定有明文。
二、本件公訴意旨以被告丁○○竟與戊○○、丙○○、乙○○基於共同犯意之聯絡及
    概括犯意，由戊○○、丙○○向服務生丁○○、（組長）乙○○表示欲消費及刷
    卡借貸，經丁○○、乙○○同意後，戊○○連續冒用甲○○之英文名字ＪＥＳＳ
    ＩＡＬＩＮ，在三張簽帳單上之顧客簽名欄內偽簽「ＪＥＳＳＩＡＬＩＮ」之署
    押，並將偽造完成之簽帳單中之商店存根聯交付於丁○○轉交乙○○行使，其中
    新台幣（下同）五千四百六十元部分為消費金額，另二筆各二萬三千元部分即以
    假消費真借貸之方式，借取款項花用，除現扣利息六千元外，實際取得四萬元現
    金，足以生損害於甲○○及慶豐銀行、花旗銀行，認被告丁○○涉有共同侵占遺
    失物、連續行使偽造私文書及詐欺取財罪嫌云云，然訊據被告丁○○矢口否認上
    開犯行，辯稱伊不知情等語；經查，被告丙○○與共犯戊○○原先向被告丁○○
表示欲消費及刷卡借貸，惟丁○○稱無法作主，僅轉請組長乙○○前來處理等情
    ，業據其陳明在卷，核與共犯戊○○、丙○○、乙○○等人之供述相符，則被告
    丁○○對戊○○侵占遺失物及偽造私文書等事既不知情，亦無同意共犯戊○○、
    丙○○刷卡借款之權力，即與戊○○、丙○○、乙○○等人無何犯意聯絡，亦未
    參與犯罪之行為，尚難據公訴人之單純指訴認被告丁○○有上開犯行；此外，本
    院復查無其他積極證據足資證明被告有何上開犯行，揆諸首開說明，被告犯罪不
    能證明，自應為無罪之諭知。
據上論斷，應依刑事訴訟法第二百九十九條第一項前段、第三百零一條第一項，刑法
第二十八條、第二百十六條、第二百十條、第三百三十九條第一項、第三項、第五十
五條、第二十六條、第四十一條第一項、第四十七條、第七十四條第一款、第二百十
九條，罰金罰鍰提高標準條例第一條前段、第二條，判決如主文。
本案經檢察官羅美秀到庭執行職務。
中      華      民      國      九十    年      六      月    二十九    日
                                  臺灣彰化地方法院刑事第二庭
                                        法      官   謝  仁  棠
右正本證明與原本無異。
如不服本判決，應於判決送達後十日內向本院提出上訴狀( 須附繕本 )。。
告訴人或被害人對於判決如有不服具備理由請求檢察官上訴者，其上訴期間之計算係
以檢察官收受判決正本之日期為準。
                                        法院書記官   于  淑  真
中      華      民      國      九十    年      七      月       四     日
刑法第二百十條
偽造、變造私文書，足以生損害於公眾或他人者，處五年以下有期徒刑。
刑法第二百十六條
行使第二百十條至第二百十五條之文書者，依偽造、變造文書或登載不實事項或使登
載不實事項之規定處斷。
刑法第二百十九條
偽造之印章、印文或署押，不問屬於犯人與否，沒收之。
刑法第三百三十九條
意圖為自己或第三人不法之所有，以詐術使人將本人或第三人之物交付者，處五年以
下有期徒刑、拘役或科或併科一千元以下罰金。
以前項方法得財產上不法之利益或使第三人得之者亦同。
前二項之未遂犯罰之。


司法院資訊處製作；財團法人民間司法改革基金會備份。
